【裁判字號】    88,竹勞簡,2
【裁判日期】    890131
【裁判案由】    給付資遣費
【裁判全文】
宣示判決筆錄  八十八年度竹勞簡字第二號
    原      告  甲○○
    被      告  高聖機械工業股份有限公司
    法定代理人  乙○○
    訴訟代理人  李文傑律師
                林建鼎律師
    右二人共同
    複代  理人  戴志宇        .
右當事人間八十八年度竹勞簡字第二號給付資遣費事件，於中華民國八十九年一月三
十一日下午五時在本院第一法庭公開宣示判決，出席職員如左：
    法      官  鍾  啟  煌
    法院書記官  鄭  姿  萍
朗讀案由兩造均未到。
法官朗讀主文宣示判決，並諭將判決主文、所裁判之訴訟標的及其理由要領，記載於
後：
    主      文
原告之訴及假執行之聲請均駁回。
訴訟費用由原告負擔。
訴訟標的及理由要領
一、原告起訴主張：其於民國八十五年五月二十七日進入被告公司擔任機械裝配組長
    ，每日工作均恪盡職責，詎料於八十八年三月二日上午八時許，原告依規定時間
    至被告公司上班，欲行打卡時，竟未發現原告之出勤卡，公司人事主管即叫原告
    以後不要再來上班，而遭被告公司無緣由解僱；依勞動基準法（下稱勞基法）第
    十七條規定雇主終止勞動契約時，應發給勞工資遣費，原告自八十五年五月二十
    七日進入被告公司至遭被告公司解僱之日止，已繼續工作長達二年十月又七日，
    依該條第一、二款之規顁，被告公司應發給相當於二點九個月平均工資之資遣費
    予原告，而原告最近六個月之平均工資為新台幣（下同）四萬二千一百五十三元
    ，從而被告公司應給付原告資遣費十二萬三千一百一十三元；另依勞基法第十六
    條第一項第二款規定，被告公司對原告終止勞動契約應於二十日前預告之，茲被
    告公司未依規定預告而終止契約，依同法第二條之規定，應以八十八年二月份之
    薪資為標準，給付二十日預告期間之工資二萬七千八百三十五元予原告，上開金
    額合計十五萬零九百四十八元，為此提起本件訴訟。
二、被告則以：原告於八十五年五月二十七日至被告公司擔任裝配組組員工作，被告
    公司曾於八十七年八月三十日調派其至被告設於美國紐澤西州公司負責維修及技
    術指導工作，原告即怠慢工作，並損耗甚多差旅費；原告返國後仍持續散漫態度
    而為工作，經被告公司副總經理沈崑德多次要求原告恪遵工作規則而無效果；八
    十八年二月二十四日原告且明白表示欲請假外出找尋其他工作，八十八年三月二
    日上午被告公司與原告再行溝通，原告非僅無意改善工作態度，且進而表示欲行
    辭職，被告見已無法續以留任，乃循原告辭職之意願，交付離職證明書予原告收
    受，是原告係自行離職，並無請求資遣費之理由；是（一）本件原告係自行離職
    ，無請求資遣費之理由；（二）若認被告係主動終止原告之勞動契約，則因原告
    有勞基法第十二條第一項第四款、第五款之情事，被告毋庸給付資遣費；（三）
    若認被告係主動終止原告之勞動契約係無理由，然兩造契約關係仍舊存在，而被
    告曾於八十八年四月二日函請原告返回工作，原告迄未返回，原告此舉亦係具備
    勞基法第十二條第一項第六款「無正當理由繼續工作曠工三日或一個月內曠工達
    六日者」之情事，則自斯時起，可視同原告自行離職，或被告公司有權終止與原
    告之勞動契約。（四）如上述三項情事均無理由，則依勞基法第十一條、第十二
    條、第十三條但書之規定，兩造之僱傭關係因未經合法終止，原告亦無由依勞基
    法第十六條第一項、第十七條之規定請求給付預告期間之薪資及資遣費等情為辯
    請求駁回原告之訴。
三、經核，原告主張被告給付預告期間工資及資遣費，無非係以勞基法十六條、第十
    七條為據，然依勞基法第十六條第一項係規定「雇主依第十一條或第十三條但書
    規定終止勞動契約者，．．．」，勞基法第十七條係規定：「雇主依前條（即第
    十六條）終止勞動契約者，．．．」，即勞基法第十六條、第十七條規定之前提
    要件，在於符合雇主依勞基法第十一條或第十三條但書規定終止勞動契約之情況
    下，始有適用；而勞基法第十一條第一項、第十三條但書之規定，係雇主得因歇
    業、轉讓、虧損、業務緊縮、業務性質變更而有減少勞工之必要、勞工不能勝任
    工作，以及天災、事變或其他不可抗力致事業不能繼續等事由，預告勞工終止勞
    動契約之情況下，於預告期滿時，即生契約終止之效力，即在有勞基法上開規定
    之情形發生時，雇用人得片面對勞工預告於相當期間期滿時，即生終止勞動契約
    之效力，惟查原告係主張被告公司無緣由即將其解僱，是其主張若屬真實，則被
    告在無勞基法第十一條第一項、第十三條但書之情事下，即片面終止兩造之勞動
    契約，則在原告並未對被告表示終止勞動契約之意思表示下，兩造之勞動契約並
    未終止。今原告既以被告公司違法解僱為由提起本件訴訟，然其從未對被告公司
    表示終止勞動契約，是在兩造勞動契約仍為有效之情況下，自無何資遣費及預告
    工資請求權可言，是被告以兩造之僱傭關係因未經合法終止，原告亦無由依勞基
    法第十七條之規定請求給付預告期間之薪資及資遣費等情為預備抗辯，非無足採
    ；原告既無法舉證證明兩造勞動契約業已合法終止，其主張尚乏依據。
四、從而，原告主張被告公司違法解僱，依據勞基法第十六條、第十七條之法律關係
    ，訴請被告給付資遣費及預告工資，及自起訴狀繕本送達被告之翌日即八十八年
    六月四日起至清償日止之法定遲延利息，即無理由，應予駁回。
中      華      民      國    八十九    年      一      月    三十一    日
                                  臺灣新竹地方法院新竹簡易庭
~B                                                  法院書記官  鄭  姿  萍
~B                                                  法      官
右正本證明與原本無異
本筆錄正本之送達，與判決正本之送達，有同一效力。
如不服本判決應於送達後二十日內向本院提出上訴狀（須按他造當事人之人數附繕本）
中      華      民      國    八十九    年      二      月      二      日
~B                                                  書  記  官  鄭  姿  萍


司法院資訊處製作；財團法人民間司法改革基金會備份。
